【裁判字號】    95,訴,1621
【裁判日期】    950713
【裁判案由】    毒品危害防制條例
【裁判全文】
臺灣板橋地方法院刑事判決              95年度訴字第1621號
公  訴  人  臺灣板橋地方法院檢察署檢察官
被      告  甲○○
上列被告因毒品危害防制條例案件，經檢察官提起公訴（95年度
毒偵字第125 號），本院判決如下：
    主  文
甲○○連續施用第一級毒品，處有期徒刑伍月，如易科罰金，以
參佰元折算壹日；扣案之第一級毒品海洛因壹包（淨重零點壹貳
公克，空包裝重零點壹捌公克）沒收銷燬之。又連續施用第二級
毒品，處有期徒刑伍月，如易科罰金，以參佰元折算壹日；扣案
之第二級毒品甲基安非他命壹包（實秤毛重零點參公克）沒收銷
燬之，扣案之吸管壹支沒收。應執行有期徒刑玖月，如易科罰金
，以參佰元折算壹日；扣案之第一級毒品海洛因壹包（淨重零點
壹貳公克，空包裝重零點壹捌公克）、第二級毒品甲基安非他命
壹包（實秤毛重零點參公克）均沒收銷燬之，扣案之吸管壹支沒
收。
    事  實
一、甲○○前因施用毒品案件，經本院以九十四年度毒聲字第七
    二二號裁定送觀察、勒戒後，認無繼續施用毒品之傾向，於
    民國九十四年八月四日執行觀察、勒戒完畢釋放，並由臺灣
    板橋地方法院檢察署檢察官以九十四年度毒偵緝字第三一二
    號為不起訴處分在案。詎猶不知悔改，於前次觀察、勒戒執
    行完畢釋放後五年內，基於施用第一級毒品海洛因及第二級
    毒品甲基安非他命之概括犯意，均自九十四年十月初某日起
    至同年十二月二十日止，皆在臺北縣土城市○○街一五一號
    三樓住處，以將海洛因捲入香煙內吸食，及將甲基安非他命
    放置於燈泡上燒烤吸食之方式，分別連續施用海洛因、甲基
    安非他命多次，期間約施用海洛因二、三次，另平均每日均
    施用甲基安非他命乙次。嗣於九十四年十二月二十日凌晨二
    時二十分許，在臺北縣中和市○○路○段五十巷二十三號前
    ，因行跡可疑為警盤查，在有偵查犯罪職權之警員尚未知悉
    其犯行前，即自首上情，並主動交出身上之海洛因一包（淨
    重零點一二公克，空包裝重零點一八公克）、甲基安非他命
    一包（實秤毛重零點三公克）及吸管一支供警查扣。
二、案經臺北縣政府警察局中和分局移送臺灣板橋地方法院檢察
    署檢察官偵查起訴。本院於準備程序進行中，被告甲○○就
    被訴事實為有罪之陳述，經告知簡式審判程序之旨，並聽取
    公訴人、被告之意見後，本院合議庭裁定由受命法官獨任進
    行簡式審判程序。
    理  由
一、上揭犯罪事實，業據被告於警詢、偵查及本院準備程序、審
    理時均自白不諱，其於九十四年十二月二十日為警查獲後採
    集之尿液檢體，經送臺灣檢驗科技股份有限公司以酵素免疫
    分析法初驗、氣相層析質譜儀法確認之結果，確呈嗎啡及甲
    基安非他命陽性反應，有該公司於九十四年十二月二十六日
    出具之濫用藥物尿液檢驗報告一份、臺北縣政府警察局中和
    分局毒品案犯罪嫌疑人姓名及代碼對照表一紙在卷可憑。又
    被告為警查獲時所扣得之白粉及無色透明結晶物各一包，經
    送驗結果，前者含海洛因成分，淨重零點一二公克，空包裝
    重零點一八公克，後者含甲基安非他命成分，實秤淨重零點
    三公克之事實，復有法務部調查局九十五年二月二十一日調
    科壹字第０６００１１１１０號鑑定通知書、行政院衛生署
    管制藥品管理局管檢字第０９５００００４８９號檢驗成績
    書各一份附卷可稽。另有上開海洛因、甲基安非他命各一包
    及吸管一支扣案可佐，足認被告之自白與事實相符。再者，
    被告前因施用毒品案件，經本院以九十四年度毒聲字第七二
    二號裁定送觀察、勒戒後，認無繼續施用毒品之傾向，於九
    十四年八月四日執行觀察、勒戒完畢釋放，並由臺灣板橋地
    方法院檢察署檢察官以九十四年度毒偵緝字第三一二號為不
    起訴處分在案等情，有臺灣高等法院被告前案紀錄表一份在
    卷可考。從而被告於前次觀察、勒戒執行完畢釋放後，五年
    內再犯施用第一級、第二級毒品罪，事證明確，其犯行堪予
    認定。
二、法律之適用：
  (一)查被告行為後，如附表所示之相關法律均業經變更，並均於
    九十五年七月一日施行，茲經整體比較結果，裁判時之新法
    並未較有利於被告，依現行刑法第二條第一項前段規定（現
    行刑法第二條第一項之規定，係規範行為後法律變更所生新
    舊法比較適用之準據法，於新法施行後，應適用新法第二條
    第一項之規定，為「從舊從輕」之比較，有最高法院九十五
    年第八次刑事庭會議決議可資參考），自均應適用行為時即
    修正前之各規定論處，合先敘明。
  (二)核被告所為，係犯毒品危害防制條例第十條第一項之施用第
    一級毒品罪，及同條第二項之施用第二級毒品罪。被告持有
    海洛因、甲基安非他命之低度行為，皆為施用之高度行為所
    吸收，均不另論罪。被告自九十四年十月間某日起至同年十
    二月二十日止，期間多次分別施用海洛因、甲基安非他命，
    均時間緊接，所犯各係構成要件相同之罪，顯基於概括犯意
    為之，皆為連續犯，應依修正前刑法第五十六條之規定，各
    論以一罪，並均加重其刑。又查被告於九十四年十二月二十
    日凌晨二時二十分許，在臺北縣中和市○○路○段五十巷二
    十三號前，因行跡可疑為警盤查，在有偵查犯罪職權之警員
    尚未知悉其施用毒品犯行前，被告即主動交出身上之海洛因
    、甲基安非他命各一包及吸管一支，並坦承前揭犯行不諱，
    此節業據被告陳稱綦詳，並據臺北縣政府警察局中和分局刑
    事案件報告書、解送人犯報告書記載明確，堪認符合自首之
    規定，應依修正前刑法第六十二條前段規定，減輕其刑，並
    依法先加後減之。檢察官雖認被告最後一次施用海洛因之時
    間係九十四年十二月十九日，復僅就被告於九十四年十二月
    二十日為警採尿前九十六小時內某時之一次施用甲基安非他
    命犯行提起公訴，然被告已於本院審理時供陳：伊係同年月
    二十日最後一次施用海洛因，甲基安非他命則自九十四年十
    月初某日起至同年十二月二十日止多次施用，平均每日施用
    乙次等情明確，前揭犯罪事實欄所載之其餘施用海洛因、甲
    基安非他命犯行，與起訴部分皆有連續犯之裁判上一罪關係
    ，均為起訴效力所及，本院自均得併予審究。
  (三)爰審酌被告前已因施用毒品案件，獲得不起訴處分之寬典，
    猶不能戒除毒癮，顯然漠視法令之禁制，惟其犯後態度尚稱
    良好，暨其施用期間長短、施用頻率等一切情狀，分別量處
    如主文所示之刑，均依修正前刑法第四十一條第一項前段、
    罰金罰鍰提高標準條例第二條（現已刪除）之規定諭知易科
    罰金之折算標準，並依修正前刑法第五十一條第五款規定定
    其應執行刑，復依刑法施行法第三條之一第三項、修正前刑
    法第四十一條第一項前段、第二項、罰金罰鍰提高標準條例
    第二條（現已刪除）之規定諭知易科罰金之折算標準。
  (四)扣案之海洛因、甲基安非他命各一包，其中之海洛因、甲基
    安非他命分屬第一級、第二級毒品，應依毒品危害防制條例
    第十八條第一項前段之規定沒收銷燬之；至於裝盛上開海洛
    因、甲基安非他命之外包裝袋二個，因鑑驗毒品之標準作業
    流程，毒品秤重主要以傾倒方式，必要時輔以刮杓刮取，儘
    可能將原送驗包裝物內毒品與包裝物分離後個別秤重，所得
    之毒品重量登載為「淨重」，包裝物重量則登載為「空包裝
    重」，然依上述二種方式分離，原送驗包裝物內均仍會有微
    量毒品成分殘留，此為本院歷來辦理毒品案件職務上所知悉
    ，並有法務部調查局九十四年四月十二日調科壹字第０九四
    ００一一四七四０號函一紙附卷可憑，上開外包裝袋二個，
    既分別含有微量海洛因及甲基安非他命成分無法析離，爰併
    依上開規定宣告沒收銷燬之。另被告於前揭期日為警查獲時
    扣得之吸管一支，係被告所有供其施用甲基安非他命所用之
    物，爰併依刑法第三十八條第一項第二款之規定宣告沒收。
三、如不服本判決，得自收受送達之日起十日內，向本院提出上
    訴。
據上論斷，應依刑事訴訟法第二百七十三條之一第一項、第二百
九十九條第一項前段，毒品危害防制條例第十條第一項、第二項
、第十八條第一項前段，刑法第十一條前段、第二條第一項前段
、修正前第五十六條、修正前第六十二條前段、修正前第五十一
條第五款、修正前第四十一條第一項前段、修正前第二項、第三
十八條第一項第二款，修正前罰金罰鍰提高標準條例第二條，判
決如主文。
本案由檢察官乙○○提起公訴，經檢察官溫祖德到庭執行職務。
中    華    民    國    95    年    7     月    13    日
                  刑事第九庭  法  官  劉元斐
上列正本證明與原本無異。
如不服本判決，應於判決送達後十日內向本院提出上訴狀 (應附
繕本) ，上訴於臺灣高等法院。
                              書記官  郭玉芬
中    華    民    國    95    年    7     月    13    日
附錄本案論罪科刑所引法條：
毒品危害防制條例第十條：
施用第一級毒品者，處六月以上五年以下有期徒刑。
施用第二級毒品者，處三年以下有期徒刑。
附表
┌──────┬───────────┬───────────┬────────────┐
│相關修正條文│行為時即修正前之規定  │裁判時即修正後之規定  │本案具體適用後之比較結果│
├──────┼───────────┼───────────┼────────────┤
│連續犯      │連續數行為而犯同一之罪│刪除                  │被告連續施用海洛因、甲基│
│（刑法第五十│名者，以一罪論。但得加│                      │安非他命犯行，依修正前之│
│六條）      │重其刑至二分之一。    │                      │規定，均論以一罪，依修正│
│            │                      │                      │後之規定則有可能數罪併罰│
│            │                      │                      │，修正後之規定並未較有利│
│            │                      │                      │於被告。                │
├──────┼───────────┼───────────┼────────────┤
│自首        │對於未發覺之罪自首而受│對於未發覺之罪自首而受│依行為時法自首係必減輕其│
│（刑法第六十│裁判者，減輕其刑。    │裁判者，得減輕其刑。  │刑，修正後則僅「得」減輕│
│二條前段）  │                      │                      │其刑，以修正前之規定有利│
│            │                      │                      │於被告。                │
├──────┼───────────┼───────────┼────────────┤
│易科罰金之折│犯最重本刑為五年以下有│犯最重本刑為五年以下有│依行為時即修正前刑法第四│
│算標準（刑法│期徒刑以下之刑之罪，而│期徒刑以下之刑之罪，而│十一條第一項前段、罰金罰│
│第四十一條第│受六個月以下有期徒刑或│受六個月以下有期徒刑或│鍰提高標準條例第二條前段│
│一項前段）  │拘役之宣告，因身體、教│拘役之宣告者，得以新臺│（現已刪除）之規定，易科│
│            │育、職業、家庭之關係或│幣一千元、二千元或三千│罰金係以銀元一百元以上三│
│            │其他正當事由，執行顯有│元折算一日，易科罰金。│百元以下折算一日，換算新│
│            │困難者，得以一元以上三│                      │臺幣後，係以新臺幣三百元│
│            │元以下折算一日，易科罰│                      │以上九百元以下折算一日，│
│            │金。                  │                      │惟依修正後之刑法第四十一│
│            │                      │                      │條第一項前段規定，其最低│
│            │                      │                      │易科罰金之折算標準為新臺│
│            │                      │                      │幣一千元，自以修正前之規│
│            │                      │                      │定有利於被告。          │
├──────┼───────────┼───────────┼────────────┤
│定應執行刑（│宣告多數有期徒刑者，於│宣告多數有期徒刑者，於│修正前定應執行刑之上限為│
│刑法第五十一│各刑中之最長期以上，各│各刑中之最長期以上，各│二十年，修正後則為三十年│
│條第五款）  │刑合併之刑期以下，定其│刑合併之刑期以下，定其│，以修正前之規定有利於被│
│            │刑期。但不得逾二十年。│刑期。但不得逾三十年。│告。                    │
└──────┴───────────┴───────────┴────────────┘


司法院資訊處製作；財團法人民間司法改革基金會備份。
